【裁判字號】    95,交上訴,90
【裁判日期】    951127
【裁判案由】    公共危險等
【裁判全文】
臺灣高等法院高雄分院刑事判決        95年度交上訴字第90號
上  訴  人  臺灣高雄地方法院檢察署檢察官
被      告  甲○○
上列上訴人因被告公共危險等案件，不服臺灣高雄地方法院95年
度交訴字第170 號中華民國95年8 月31日第一審判決（起訴案號
：臺灣高雄地方法院檢察署95年度偵字第16760 號），提起上訴
，本院判決如下：
     主  文
上訴駁回。
     事  實
一、甲○○於民國95年5 月27日7 時40分許許，駕駛車牌號碼54
    29-LV 號自用小客車沿高雄縣橋頭鄉○○路244 巷南向北方
    向行駛，於同日7 時30分許，行經甲昌路244 巷與甲昌路交
    岔口欲左轉甲昌路由東向西行駛之際，適有ISIDORO CABISC
    UELAS TORRES（泰國籍，中文姓名為：廖安第）駛乘車牌號
    碼YDQ-713 號重型機車沿甲昌路由西向東方向行駛，甲○○
    本應注意支線道車或轉彎車應讓幹線道車或直行車先行，竟
    疏未注意驟然左轉，以致其駕駛之上開自用小客車車頭左側
    撞及廖安第騎乘之前揭重型機車右後側，造成廖安第人、車
    倒地，因而受頭部外傷併腦震盪及四肢多處挫傷等傷害（過
    失傷害犯行，未據告訴）。詎甲○○於肇事致人受傷後，竟
    未對廖安第採取必要之救護措施，反旋基於肇事逃逸之故意
    ，將上開小客車駛離現場，嗣經路人吳崑典及方年記下甲
    ○○所駕駛之上開自小客車車牌號碼，並報警循線查獲，而
    悉上情。
二、案經高雄縣政府警察局岡山分局移送臺灣高雄地方法院檢察
    署檢察官偵查起訴。
     理  由
一、上揭事實，業据被告甲○○於原審及本院審理時坦承不諱，
    核與證人廖安第（被害人）、吳崑典及方年於警訊及偵查
    中指述情節相符，被告甲○○對於前述証人於警訊及偵查中
    陳述亦不執，依刑事訴訟法第259 條之5 第2 項規定，前述
    証人於警訊及偵查中陳述自有証据能力，復有道路交通事故
    現場圖、道路交通事故調查報告表(一)(二)、公路監理電子閘門
    查詢紀錄、高雄縣政府警察局岡山分局交通事故肇事逃逸追
    查表1份 、診斷證明書1 紙及照片23幀等資料在卷可資佐證
    ，足認被告之自白與事實相符，事證明確，被告甲○○犯行
    堪以認定。
二、核被告甲○○所為，係犯刑法第185 條之4 之肇事逃逸罪。
    公訴人認被告甲○○肇事後逃逸，應依道路交通管理處罰條
    例第86條第1 項之規定加重其刑，惟按道路交通管理處罰條
    例第86條第1 項規定：「汽車駕駛人，無駕駛執照駕車、酒
    醉駕車、……，因而致人受傷或死亡，依法應負刑事責任者
    ，加重其刑至二分之一」，依其文義觀察，係以無駕駛執照
    或酒醉之人駕駛汽車，因過失致人受傷或死亡，應負刑法第
    284 條、第276 條之過失傷害或過失致人於死罪責者，始有
    其適用甚明；至刑法第185 條之4 之肇事逃逸罪，則在處罰
    駕駛動力交通工具者，於肇事致人死傷後而逃逸之行為，尚
    不在得依前揭道路交通管理處罰條例第86條第1 項之規定加
    重其刑之範圍，最高法院92年度台非字第50號判決可資參照
    ，故此，刑法第185 條之4 駕駛動力交通工具肇事致人死傷
    而逃逸罪，所欲規範者，乃當事人於交通事故發生時遺棄被
    害人於不顧的逃逸行為，從而，道路交通管理處罰條例第86
    條第1 項規定應加重其刑者，於此應無適用之餘地，是公訴
    人認應依道路交通管理處罰條例第86條第1 項之規定加重其
    刑，尚有誤會。次按行為後法律有變更者，適用行為時之法
    律。但行為後之法律有利於行為人者，適用最有利於行為人
    之法律，刑法第2 條第1 項定有明文。被告甲○○於犯罪時
    之刑法第41條第1 項前段規定：「犯最重本刑為5 年以下有
    期徒刑以下之刑之罪，而受6 個月以下有期徒刑或拘役之宣
    告，因身體、教育、職業、家庭之關係或其他正當事由，執
    行顯有困難者，得以1 元以上3 元以下折算1 日，易科罰金
    。」又被告行為時之易科罰金折算標準，修正前罰金罰鍰提
    高標準條例第2 條前段（現已刪除）規定，就其原定數額提
    高為100 倍折算1 日，被告行為時之易科罰金折算標準，應
    以銀元300 元折算1 日，經折算為新臺幣後，應以新臺幣90
    0 元折算為1 日。惟95年7 月1 日修正公布施行之刑法第41
    條第1 項前段則規定：「犯最重本刑為5 年以下有期徒刑以
    下之刑之罪，而受6 個月以下有期徒刑或拘役之宣告者，得
    以新臺幣1,000 元、2,000 元或3,000 元折算1 日，易科罰
    金。」比較修正前後之易科罰金折算標準，以95年7 月1 日
    修正公布施行前之規定，較有利於被告，則應依刑法第2 條
    第1 項前段，適用修正前刑法第41條第1 項前段規定，定易
    科罰金折算標準，附此敘明。
三、公訴意旨另以：被告甲○○肇事後，對傷者有救護義務，竟
    駕車逃逸，因認被告甲○○另涉有刑法第294 條第1 項遺棄
    罪嫌。經查：刑法第185 條之4 肇事致人死傷逃逸罪，並不
    以被害人為無自救能力人為必要，且肇事致人死亡而逃逸之
    情形，無成立刑法第294 條第1 項遺棄罪餘地，兩相比較，
    刑法第185 條之4 肇事到致人死傷逃逸罪之構成要件，較同
    法第294 條第1 項遺棄罪為寬，且前者之法定刑度係參考後
    者而定，立法目的似有意將駕駛動力交通工具肇事致人受傷
    而逃逸行為之處罰，以前者之規定取代後者之意，且就肇事
    致人死亡而逃逸者，亦依該罪科以刑責，俾促使駕駛人於肇
    事後能對被害人即時救護，以減少死傷。則在駕駛動力交通
    工具肇事，致人受傷，使陷於無自救能力而逃逸之情形，該
    刑法第185 條之4 乃為同法第294 條第1 項之特別規定，而
    應優先適用（最高法院88年台上字第7396號判決意旨參照）
    。故本件被告甲○○於肇事致被害人受傷後逃逸之行為，依
    法條競合關係，應優先適刑法第185 條之4 之肇事致人傷而
    逃逸罪，公訴人認被告甲○○所為係犯刑法第185 條之4 之
    肇事逃逸罪與刑法第294 條遺棄罪之想像競合犯，容有未洽
    ，因公訴意旨認此部分與前述論罪部分有想像競合犯裁判上
    一罪關係，爰不另為無罪之諭知，附此敘明。
四、原審比較新舊法，適用刑法第2 條第1 項、第185 條之4、
    第74條第1 項第1 款，修正前刑法（下同）第41條第1 項前
    段，修正前罰金罰鍰提高標準條例第2 條規定，並審酌被告
    甲○○肇事後因恐負刑責而逃逸，罔顧被害人之身體安全，
    本不應寬貸，惟念其犯後坦承犯行，並與被害人達成和解，
    取得被害人之原諒，有卷附和解書1 份（附於偵卷第19頁）
    可憑，尚具悔意，被害人傷勢非重等一切情狀，酌情量處有
    期徒刑6 月，並諭知如易科罰金以銀元3 百元即新臺幣9 百
    元折算1 日。又以被告甲○○前未曾受有期徒刑以上刑之宣
    告，有臺灣高雄地方法院檢察署刑案資料查註紀錄表、臺灣
    高等法院被告前案紀錄表各1 份附卷可稽，其因一時失慮致
    觸法網，嗣後復已與被害人達成和解，深具悔意，被害人傷
    勢非重，其經此偵查及審判程序後，應知戒慎而無再犯之虞
    ，認對其所宣告之刑以暫不執行為適當，併予宣告緩刑3 年
    。經核原判決認事用法並無不合，量刑及判處緩刑亦屬適當
    ，檢察官上訴指摘原判決判處緩刑不當，惟查被害人傷勢非
    重，被告甲○○嗣後復已與被害人達成和解，犯後深具悔意
    ，其犯後態度尚佳，原審判處緩刑並無不當，其上訴為無理
    由，應予駁回。
據上論斷，應依刑事訴訟法第368條，判決如主文。
本案經檢察官林應華到庭執行職務。
中    華    民    國    95    年    11    月    27    日
                  刑事第六庭  審判長法  官  王憲義
                                    法  官  李璧君
                                    法  官  張盛喜
以上正本證明與原本無異。
如不服本判決應於收受本判決後10日內向本院提出上訴書狀，其
未敘述上訴理由者，並得於提起上訴後10日內向本院補提理由書
狀（均須按他造當事人之人數附繕本）「切勿逕送上級法院」。
中    華    民    國    95    年    11    月    27    日
                                    書記官  林明威
附錄本判決論罪科刑法條：
刑法第185條之4
駕駛動力交通工具肇事，致人死傷而逃逸者，處 6 月以上 5 年
以下有期徒刑。


司法院資訊處製作；財團法人民間司法改革基金會備份。
